【裁判字號】    98,重上,25
【裁判日期】    990608
【裁判案由】    損害賠償
【裁判全文】
臺灣高等法院高雄分院民事判決          98年度重上字第25號
上  訴  人  飛得是企業有限公司
法定代理人  甲○○
訴訟代理人  蔡朝安律師
            周泰維律師
複代理人    郭心瑛律師
被上訴人    日日昌興業有限公司
法定代理人  丙○○
訴訟代理人  盧俊誠律師
追加被告    丙○○
            乙○○
上列當事人間請求損害賠償事件，上訴人對於民國98年2 月18日
臺灣高雄地方法院96年度重訴字第38號第一審判決提起上訴，本
院於99年5 月18日言詞辯論終結，判決如下：
    主  文
上訴及追加之訴暨假執行之聲請均駁回。
第二審及追加之訴訴訟費用由上訴人負擔。
    事 實 及 理 由
一、上訴人主張：伊係從事室內裝飾家用品貿易業，自民國95年
    4 月起陸續向被上訴人訂購窗簾相關零配件（下稱系爭產品
    ），共計67筆採購單，並由被上訴人之大陸工廠東莞永發窗
    飾有限公司（下稱永發公司）製造生產，被上訴人與永發公
    司二者間有從屬關係，且永發公司為被上訴人之履行輔助人
    。伊於下單前與被上訴人約定交付之產品必須符合一定之品
    質標準，並以驗貨報告通過為付款條件，且該批訂單係基於
    訴外人Pottery Barn Kids 公司（下稱Pottery 公司）要求
    產品須具備一定品質，並要求產品必須經過其指定之檢驗公
    司William E.Connor& Associates Ltd. （下稱干那公司）
    檢驗，通過檢驗後始可安排出貨，被上訴人因而製作「HFD
    製作規範（PBM ）」及「HFD 製作規範（PBK ）」（以下合
    稱「系爭產品製作規範」），並要求伊之代表於「系爭產品
    製作規範」上簽名，足見被上訴人保證系爭產品品質需符合
    系爭產品製作規範內容。惟嗣後被上訴人生產之產品經干那
    公司檢驗後，因濕度（8~12度）、設計凹槽凸起及顏色深淺
    均不符系爭產品製作規範而未被准予出貨，僅其中16筆採購
    單通過驗貨，其餘51筆採購單均未通過，被上訴人之產品不
    具約定之品質至明，況其餘勉強通過並出貨之部分，均經伊
    多次請求修補始勉予出貨，惟對照採購單之出貨日期及系爭
    產品通過驗貨日期，亦已嚴重延誤交貨期間。依民法第232
    條之規定，已構成給付遲延，被上訴人應負擔損害賠償責任
    。因被上訴人生產之產品不符雙方約定之品質，有如上述之
    瑕疵，伊為能及時出貨予Pottery 公司，經被上訴人同意後
    轉單委請訴外人佳利公司代工，並因此產生增加之空運費用
    （已預扣約定之船運費用）合計港幣2,119,480.09元，折合
    約新台幣（以下同）8,958,420 元（匯率1 ：0.23659 ），
    此應屬可歸責於被上訴人，伊自得向被上訴人請求上開因空
    運所增加之費用8,958,420 元等情。原審為上訴人敗訴之判
    決。嗣於上訴本院後追加主張：若鈞院認為本件買賣關係並
    非存在於飛得是公司與日日昌公司之間，則依兩岸人民關係
    條例第71條之規定，丙○○及乙○○應與日日昌公司負連帶
    責任，爰追加丙○○、乙○○為被告，並訴請渠等與日日昌
    公司為連帶給付。其上訴及追加聲明：(一)原判決廢棄。(二)被
    上訴人日日昌興業有限公司、二審被告丙○○及乙○○應連
    帶給付上訴人8,958,420 元，及自98年8 月6 日「民事追加
    訴訟暨補充理由(三)狀」繕本送達翌日起，至清償日止，按年
    息百分之五計算之利息。(三)第一、二審訴訟費用由被上訴人
    等負擔。(四)願供擔保請准宣告假執行。
二、被上訴人則以：伊公司與上訴人間無任何買賣契約關係，伊
    公司並非上訴人訂購系爭產品之契約當事人，上訴人係於95
    年4 月7 日向永發公司購買系爭產品，本件買賣關係應存在
    於上訴人與永發公司之間，伊公司並非契約當事人，亦與上
    訴人無任何契約關係存在，且伊公司與永發公司並非母、子
    公司，而伊公司之法定代理人丙○○純係因投資關係，亦擔
    任永發公司之負責人，此乃係丙○○個人之投資行為，與伊
    公司無關，永發公司因設址大陸，故丙○○有時會因地制宜
    ，而請伊公司之員工代為協助、聯絡等，非謂伊公司與永發
    公司為母、子公司，亦無我國公司法從屬公司與控制公司規
    定之適用。且上訴人早於94年8 月間即拜訪永發公司並攜走
    樣品及目錄，斯時伊公司均未介入。又由於上訴人屬台灣公
    司，永發公司屬大陸公司，涉及我國政府對「兩岸三地」政
    策關係及交易之管制，上訴人無法直接付款予永發公司，因
    此，伊公司法定代理人丙○○即委由伊公司員工處理，且上
    訴人付款開立之付款信用狀受益人為「Well Jade Limited
    」即香港華晶有限公司，其為永發公司所設立之境外公司，
    亦與伊公司無涉，係僅因伊公司與永發公司之負責人相同，
    故偶委請伊公司之員工代為處理在台灣客戶之聯絡及催款。
    又上訴人主張永發公司生產之系爭產品有瑕疵不符所約定之
    品質，惟上訴人僅憑委託檢驗機關之濕度檢驗數據，未通知
    永發公司定期補正及令永發公司就數據表示意見前，即率然
    要求永發公司將所有產品送至佳利公司，是本件應係上訴人
    突然違約，與永發公司並無關聯。再者，依上訴人提出之由
    佳利公司空運出口之日期分別為95年7 月12日至同年9 月3
    日止，而依上訴人開立予永發公司之信用狀上所載裝船最後
    期限為95年9 月9 日，亦即永發公司就系爭產品之裝載至遲
    於95年9 月9 日送至碼頭裝運即可，則上訴人就其於95年9
    月3 日前委由佳利公司之空運，自無必要，且與上訴人和永
    發公司之交易無涉，自難據此向永發公司請求，且空運之貨
    品所列之訂單編號亦與永發公司之訂單編號不符，上訴人應
    負舉證之責；又上訴人追加被告之程序不合亦無理由等語，
    資為抗辯。其答辯聲明：上訴及追加之訴駁回。
三、追加被告丙○○、乙○○未於言詞辯論期日到場，亦未作何
    聲明或陳述，核無民事訴訟法第386 條各款所列情形，爰依
    上訴人聲請，由其一造辯論而為判決。
四、兩造不爭執事項：
（一）上訴人於95年4 月7 日起陸續以採購單訂購窗飾等配件，
      共67筆採購單。
（二）本件上訴人採購當時，港幣與新台幣之匯率為1 ：0.2365
      9 。
（三）「系爭產品製作規範」抬頭為「東莞永發窗飾有限公司」
      。
（四）被上訴人公司員工乙○○於原審卷民事答辯五狀附件21之
      「Catherin Yu 」（見原審卷(一)第375 、377 頁）、附件
      22、24、25、29、30上之「日日昌余's」簽名（見原審卷
      (一)第379-382 、388 、390 、398 、399 頁）為真正。
五、兩造所爭執之事項為：（一）本件契約究為買賣或承攬關係
    ？是否存在於上訴人、被上訴人間？（二）被上訴人或永發
    公司有無於「產前品質會議」後，就Pottery 公司要求之品
    質規格製作「HFD 製作規範（PBM ）」及「HFD 製作規範（
    PBK ）」，並要求上訴人於其上簽名？被上訴人或永發公司
    所生產之產品是否因檢驗不符品質而有瑕疵？（三）上訴人
    依民法第232 條之規定，請求被上訴人賠償因不履行而生之
    損害空運費用8,958,420 元，是否有理由？經查：
（一）本件系爭買賣契約是否存在於上訴人、被上訴人間？及上
      訴人請求有無理由？
  １、上訴人前於原審起訴主張向被上訴人訂購系爭產品，並由
      被上訴人設於大陸之工廠東莞永發窗飾有限公司製造生產
      系爭產品，惟永發公司生產之產品經檢驗後，濕度、設計
      凹槽凸起及顏色深淺均不符系爭產品製作規範，是被上訴
      人之產品不具約定之品質，因認被上訴人應負遲延給付及
      不完全給付之責任，依承攬及買賣契約關係請求被上訴人
      賠償損害。嗣於上訴本院則主張買賣關係存在於上訴人與
      被上訴人間，依據民法第232 條規定為請求權基礎，拒絕
      原定給付並請求遲延給付之損害賠償云云。惟被上訴人則
      予否認，並以被上訴人非本件契約之當事人，兩造間並無
      買賣契約關係之存在，上訴人自不得對其主張等語置辯。
  ２、查，上訴人自承於95年4 月7 日起陸續以採購單訂購窗飾
      等配件，共67筆採購單等情；而依卷附上訴人公司採購單
      所示，每一份採購單上所載採購相對人均為永發公司，足
      見本件契約係上訴人與永發公司訂立無疑；再上訴人自94
      年10月28日起即由其公司董事陳敏照就其訂購之窗簾木桿
      樣品材質、尺寸、樣式、顏色等，與永發公司商議、聯繫
      、詢價，並要求永發公司報價、打樣、修改設計等情，為
      上訴人在另案臺灣臺北地方法院96年度訴字第10041 號請
      求給付貨款事件所不爭執之事實（見兩造提出之該案民事
      判決影本所記載兩造不爭執事實２），足見就本件契約內
      容、必要之點參與商議者，為本件上訴人與訴外人永發公
      司，堪認上訴人、永發公司應為本件契約之當事人，並非
      本件上訴人與被上訴人甚明。
  ３、至上訴人主張於交涉過程中，被上訴人均使用自己名義之
      用紙，或使用被上訴人公司抬頭，且係由被上訴人公司代
      表人丙○○、員工乙○○代表進行議約，足證被上訴人係
      本件契約當事人云云，惟被上訴人與永發公司負責人均適
      為丙○○，丙○○如使用被上訴人公司之資源、員工等處
      理本件契約事宜，亦為事理之常，尚與常情無違。即永發
      公司是否委由他人代處理本件契約交涉相關事宜等，實均
      與何人為本件契約當事人無關，尚不得以此遽認被上訴人
      為本件契約之當事人；且證人即被上訴人公司員工乙○○
      亦於原審到庭結證稱：伊製作本件契約相關傳真、文件等
      是因永發公司與上訴人聯繫的業務後來離職，伊公司的老
      闆丙○○也是永發公司的董事長，請伊幫忙代永發公司處
      理，如果原業務在，這些事本不是伊應該處理的。相關文
      件、傳真使用被上訴人公司的信紙及傳真機，是因為伊在
      臺灣，所以用的當然是被上訴人公司的信紙及傳真機。永
      發公司有傳真機，但因為永發公司原業務離職，董事長丙
      ○○又常在國外，可能是上訴人傳真到永發公司都無人回
      復，後來董事長才請伊幫忙處理。要求上訴人公司開立一
      張信用狀，也是伊為了代永發公司處理，依董事長丙○○
      的指示辦理。附件25文件上所寫的「董事長、黃副總、JA
      CK」也都是永發公司的人等語（見原審卷(一)第415~420 頁
      ），益證被上訴人所辯其公司員工係因負責人係丙○○，
      始代為幫忙處理永發公司關於本件契約相關事宜，尚非子
      虛，而被上訴人公司員工既幫忙處理，則使用被上訴人之
      用紙、物品等，亦均屬當然之理，從而，上訴人以此主張
      被上訴人為本件契約之當事人，顯尚無據。
  ４、再者，兩造均不爭執系爭產品製作規範抬頭為永發公司（
      見原審卷(一)第7~11頁）、上訴人聯繫本件契約傳真資料抬
      頭亦是給永發公司（見原審卷(一)第208 、295 、297 、31
      3-321 頁、卷(二)第334 頁）、永發公司亦給予上訴人本件
      契約商品規格單（見原審卷(一)第303~309 頁）。綜上，依
      上訴人與永發公司之往來文件資料觀之，顯見本件契約當
      事人應為上訴人與永發公司，被上訴人僅為永發公司之履
      行輔助人，代為處理本件契約事宜而已，並非契約之當事
      人甚明。是上訴人主張被上訴人為本件契約之當事人，自
      不足採。被上訴人既非本件契約之當事人，則前開爭執點
      第2 點關於產品是否因檢驗不符品質而有瑕疵等情，即無
      審酌必要。
  ５、綜上，被上訴人既非為本件契約之當事人，則上訴人主張
      依買賣契約關係請求被上訴人負民法第232 條債務不履行
      之損害賠償責任，自無理由。從而，上訴人請求被上訴人
      賠償因不履行而生之損害空運費用8,958,420 元及自98年
      8 月6 日民事追加訴訟狀繕本送達翌日起，至清償日止，
      按年息百分之五計算之利息，即不能准許。
（二）至上訴人於上訴後追加主張稱若鈞院認為本件買賣關係並
      非存在於飛得是公司與日日昌公司之間，則依臺灣地區與
      大陸地區人民關係條例第71條之規定，丙○○及乙○○應
      與日日昌公司負連帶責任，爰追加丙○○、乙○○為被告
      ，應與被上訴人日日昌公司連帶給付上訴人8,958,420 元
      本息部分。查，上訴人固係基於起訴同一買賣關係之事實
      而為被告之追加，但查，臺灣地區與大陸地區人民關係條
      例第71條係規定「未經許可之大陸地區法人、團體或其他
      機構，以其名義在臺灣地區與他人為法律行為者，其行為
      人就該法律行為，應與該大陸地區法人、團體或其他機構
      ，負連帶責任」。準此，必該未經許可之大陸地區法人、
      團體或其他機構，有在臺灣地區與他人為法律行為者，始
      有該規定之適用；而依上訴人主張之買賣關係，上訴人與
      大陸地區法人永發公司在「大陸地區」發生買賣行為，此
      依前開卷附之67筆訂購單記載可明，自無上開條例法條之
      適用。再追加被告丙○○及乙○○縱有受永發公司委託於
      臺灣地區與上訴人商議信用狀開立事宜或向上訴人催討貨
      款之行為，但僅係事實行為而非屬法律行為，應無上開規
      定之適用。上訴人追加丙○○及乙○○為被告，訴求與被
      上訴人連帶給付，自屬無據，不能准許。
六、綜據上述，本件上訴人主張本於買賣契約關係依民法第232
    條及臺灣地區與大陸地區人民關係條例第71條規定，請求被
    上訴人給付8,958,420 元及自98年8 月6 日民事追加訴訟狀
    繕本送達翌日起，至清償日止，按年息百分之五計算之利息
    ，為無理由，不應准許。原審就上訴人請被上訴人給付部分
    為上訴人敗訴之判決，及駁回其假執行之聲請，並無不合。
    上訴意旨指摘原判決此部分不當，求予廢棄改判，為無理由
    ，應予駁回。至上訴人其追加丙○○及乙○○為被告，訴求
    被告二人應與被上訴人連帶給付上開金額，亦無理由，其假
    執行之聲請亦失所附麗，應併予駁回。
七、兩造其餘攻擊防禦之方法，核與本判決之基礎不生影響，自
    不一一論述，附此敘明。
八、據上論結，本件上訴為無理由，依民事訴訟法第463 條、第
    385 條第1 項前段、第449 條第1 項、第78條，判決如主文
    。
中    華    民    國    99    年    6     月    8     日
                            民事第一庭
                                審判長法官  黃金石
                                法      官  謝肅珍
                                法      官  林健彥
以上正本證明與原本無異。
如對本判決上訴，須於判決送達後20日內向本院提出上訴狀，其
未表明上訴理由者，應於上訴後20日內向本院提出上訴理由書（
均須按他造當事人之人數附繕本）。上訴時應提出委任律師或具
有律師資格之人之委任狀，並依附註條文規定辦理。
中    華    民    國    99    年    6     月    8     日
                                書  記  官  黃富美
附註：
民事訴訟法第466 條之1 ：
對於第二審判決上訴，上訴人應委任律師為訴訟代理人，但上訴
人或其法定代理人具有律師資格者，不在此限。
上訴人之配偶、三親等內之血親、二親等內之姻親，或上訴人為
法人、中央或地方機關時，其所屬專任人員具有律師資格並經法
院認適當者，亦得為第三審訴訟代理人。
第1 項但書及第2 項情形，應於提起上訴或委任時釋明之。

司法院資訊處製作；財團法人民間司法改革基金會備份。
